【裁判字號】    98,上訴,1119
【裁判日期】    981116
【裁判案由】    毒品危害防制條例
【裁判全文】
臺灣高等法院臺南分院刑事判決        98年度上訴字第1119號
上  訴  人
即  被  告  乙○○
上列上訴人因違反毒品危害防制條例案件，不服臺灣雲林地方法
院九十七年度訴字第七六一號中華民國九十八年九月三十日第一
審判決（起訴案號：臺灣雲林地方法院檢察署九十七年度偵字第
三一一二、三一一四、三四二二、三四二三、三五三七、三六０
三號），提起上訴，本院判決如下：
    主  文
上訴駁回。
    理  由
一、按刑事訴訟法第三百六十一條、第三百六十七條規定，不服
    地方法院之第一審判決而提起上訴者，應提出上訴書狀，並
    敘述具體理由，為上訴必備之程式；其所提出之書狀未敘述
    上訴理由，或僅曾以言詞陳述上訴理由者，均應於上訴期間
    屆滿後二十日內補提理由書於第一審法院。第一審法院經形
    式審查，認逾期未補提上訴理由者，應定期間先命補正；逾
    期未補正者，為上訴不合法律上之程式，應以裁定駁回。倘
    已提出上訴理由，但所提非屬具體理由者，則由第二審法院
    以上訴不合法律上之程式，判決駁回。而所謂具體理由，必
    係依據卷內既有訴訟資料或提出新事證，指摘或表明第一審
    判決有何採證認事、用法或量刑等足以影響判決本旨之不當
    或違法，而構成應予撤銷之具體事由，始克當之（例如：依
    憑證據法則具體指出所採證據何以不具證據能力，或依憑卷
    證資料，明確指出所為證據證明力之判斷如何違背經驗、論
    理法則）；倘僅泛言原判決認定事實錯誤、違背法令、量刑
    失之過重或輕縱，而未依上揭意旨指出具體事由，或形式上
    雖已指出具體事由，然該事由縱使屬實，亦不足以認為原判
    決有何不當或違法者（例如：對不具有調查必要性之證據，
    法院未依聲請調查亦未說明理由，或援用證據不當，但除去
    該證據仍應為同一事實之認定），俾與第二審上訴制度在請
    求第二審法院撤銷、變更第一審不當或違法之判決，以實現
    個案救濟之立法目的相契合，並節制濫行上訴（最高法院著
    有九十七年度台上字第八九二號判決可參）。
二、本件上訴人即被告乙○○不服原判決，於民國九十八年十月
    十六日合法提起上訴，形式上雖提出上訴書狀敘述上訴理由
    略以：(一)上訴人於原審審理中，對犯行坦承不諱，且深具悔
    意，況因本案犯罪所得金額亦不多，只為補助被告自己毒癮
    所需，而非如同一般販毒者無限度之牟利行為，故請求體恤
    被告，予以從輕量刑；(二)上訴人另有一販賣毒品案件，得聲
    請合併審理，爰請求撤銷原判決云云。
三、經查：
（一）原判決據以認定上訴人有原審判決事實欄四(一)至(四)所載販
      賣第一級毒品海洛因、第二級毒品甲基安非他命合計四罪
      之犯行，係綜合證人洪秋木、甲○○、潘銘彬於偵查中之
      證述、扣案之白色粉末四包及晶體一包，經送鑑定結果，
      分別檢出第一級毒品海洛因及含有甲基安非他命成分，分
      別有法務部調查局濫用藥物實驗室鑑定書及行政院衛生署
      草屯療養院鑑定書在卷可參。檢察官提出之行動電話所示
      之通訊監察譯文，亦顯示洪秋木、甲○○、余俊億與乙○
      ○於各該期日確各有多次通聯購買海洛因或甲基安非他命
      情事。因認上訴人或親自或指示潘銘彬於：(一)九十七年四
      月二十五日販賣第一級毒品海洛因與洪秋木一次；(二)九十
      七年五月九日販賣第二級毒品甲基安非他命與洪秋木一次
      ；(三)九十七年五月十六日販賣第一級毒品海洛因與甲○○
      一次；(四)九十七年五月十六日同時販賣第一級毒品海洛因
      、第二級毒品甲基安非他命與余俊憶一次，合計共四次，
      犯意個別，行為互殊，均應予以分論併罰。原判決俱已逐
      一論列，併審酌被告坦白承認因其工作時有時無並不穩定
      ，收入多用以購毒施用，故其藉由販賣毒品之機會，將販
      入之毒品挖取部分供己施用後，再行賣出；及其對販賣海
      洛因、甲基非他命與洪秋木、甲○○、余俊憶之時間、地
      點均供承清楚、一致，態度自然等情，而於理由欄中說明
      被告罪刑成立之理由，復考量被告自承為國中畢業，教育
      程度不高，育有一女，因一時沈淪，未能正視施用及販賣
      毒品所帶來之危害以致觸犯重典，其目前已在戒治所戒除
      毒癮，過長之刑度對被告而言，反而有害其回歸社會等一
      切情狀，而分別量處如原判決主文所示之刑。另慮及被告
      現年四十歲，若定以過重之應執行刑，其效用可能隨著長
      期刑之執行而大幅下跌，效用甚低，對被告教化效果亦不
      佳，尚且加重國家財政無益負擔，為此考量被告之人格特
      質及復歸社會之可能，而定其應執行刑為有期徒刑十六年
      二月，並為相關沒收之宣告，以期兼顧對於被告之警示及
      更生，本院經核，原判決已詳敘所憑證據、認定理由及量
      刑依據。從形式上觀察，原判決並無認定事實錯誤、量刑
      瑕疵或違背法令之情形可言。
（二）復按刑之量定，為實體法上賦予法院得為自由裁量之事項
      ，此項職權之行使，要在於求其具體個案不同情節之妥適
      ，但仍受憲法關於法官獨立審判原則之保障，倘無明顯濫
      權情形，即不得任意指為違法。本件原審量刑核無明顯失
      出失入而有違反比例原則、公平原則之情事，被告上訴意
      旨請求予以從輕量刑云云，純屬其個人主觀上對法院量刑
      之期盼，是難認其已依據卷內既有訴訟資料或提出新事證
      ，指摘或表明第一審判決有何採證認事、用法或量刑等足
      以影響判決本旨之不當或違法，而構成應予撤銷之具體事
      由。
（三）上訴人之上訴意旨，另稱：上訴人於原審陳稱因尚有他案
      在審理中，原審未為合併審理云云，惟按刑法於九十四年
      二月二日修正公布，刪除第五十六條所定連續犯之規定，
      自九十五年七月一日施行。而基於概括犯意連續多次販賣
      毒品之行為，於刑法修正刪除連續犯規定之前，均依連續
      犯論以一罪。此次刑法第五十六條修正理由之說明謂：「
      對繼續犯同一罪名之罪者，均適用連續犯之規定論處，不
      無鼓勵犯罪之嫌，亦使國家刑罰權之行使發生不合理之現
      象。」、「基於連續犯原為數罪之本質及刑罰公平原則之
      考量，爰刪除有關連續犯之規定。」等語，即係將本應各
      自獨立評價之數罪，回歸本來就應賦予複數法律效果之原
      貌。而所謂集合犯係指立法者所制定之犯罪構成要件中，
      本就預定有數個同種類之行為將反覆實行之犯罪而言，將
      各自實現犯罪構成要件之多數行為，解釋為集合犯，而論
      以一罪。是以對於集合犯，必須從嚴解釋，以符合立法者
      之意向。觀諸毒品危害防制條例所定之販賣毒品罪之構成
      要件文義，實無從認定立法者本即預定該犯罪之本質，必
      有數個同種類行為而反覆實行之集合犯行，故販賣毒品罪
      ，難認係集合犯。因此，就刑法修正施行後多次販賣毒品
      之犯行，採「一罪一罰」，始符合立法本旨（最高法院九
      十七年度台上字第五五０號判決參照）。經本院依職權調
      閱本院九十八年八月四日九十八年度上訴字第七一七號判
      決（原審案號：臺灣雲林地方法院九十八年度訴字第九十
      一號），經核該案所起訴之被告販賣第一級毒品海洛因、
      第二級毒品甲基安非他命之犯罪事實，非惟與本案檢察官
      指稱之被告販賣海洛因、甲基安非他命之時日各有不同，
      就販賣之對象、價額亦非相類，故與本案之犯行實難以混
      為一談，被告所涉前後兩案要無於法律評價上成立實質上
      一罪之可能，上訴意旨所指尚有他案犯罪事實與本件起訴
      事實相同，應得合併審理等語，容有誤會，委無可採。此
      外，被告上訴意旨未依憑卷證資料，明確指出原審法院所
      為證據證明力之判斷如何違背經驗、論理法則，或提出新
      事證，指摘或表明原審法院有何採證認事、用法或量刑等
      足以影響判決本旨之不當或違法，而構成應予撤銷之具體
      事由。揆諸上開說明，本件上訴未敘述具體理由，不合法
      律上之程式，應予駁回，並不經言詞辯論為之。
四、依刑事訴訟法第三百六十七條前段、第三百七十二條，判決
    如主文。
中    華    民    國    98    年    11    月    16    日
                  刑事第二庭    審判長法  官  葉居正
                                      法  官  洪碧雀
                                      法  官  陳春長
以上正本證明與原本無異。
如不服本判決應於收受送達後10日內向本院提出上訴書狀，其未
敘述上訴理由者，並得於提起上訴後10日內向本院補提理由書（
均須按他造當事人之人數附繕本）「切勿逕送上級法院」。
                                      書記官  尤乃玉
中    華    民    國    98    年    11    月    18    日

司法院資訊處製作；財團法人民間司法改革基金會備份。
